【裁判字號】    98,易,417
【裁判日期】    980605
【裁判案由】    違反著作權法
【裁判全文】
臺灣桃園地方法院刑事判決               98年度易字第417號
公  訴  人  臺灣桃園地方法院檢察署檢察官
被      告  甲○○
上列被告因違反著作權法案件，經檢察官聲請以簡易判決處刑（
97年度偵字第19254 號），本院改依通常程序審理，判決如下︰
    主  文
本件免訴。
    理  由
一、公訴意旨略以：甲○○明知如附表所示「中國話」等304 首
    錄音著作，分別係華納國際音樂股份有限公司（下稱華納公
    司）、艾迴股份有限公司（下稱艾迴公司）、豐華唱片股份
    有限公司（下稱豐華公司）、科藝百代股份有限公司（下稱
    科藝公司）、新力博德曼音樂娛樂股份有限公司（下稱新力
    公司）、滾石國際音樂股份有限公司（下稱滾石公司）、福
    茂唱片音樂股份有限公司（下稱福茂公司）、華研國際音樂
    股份有限公司（下稱華研公司）、環球國際音樂股份有限公
    司（下稱環球公司）、上華國際企業股份有限公司 (下稱上
    華公司)、 種子音樂有限公司（下稱種子公司）享有著作財
    產權，未經該等公司之同意或授權，不得擅自重製或擅自公
    開傳輸其著作。詎甲○○基於擅自重製並以公開傳輸之方法
    侵害他人著作財產權之犯意，自民國96年2 月27日間某時起
    迄97年5 月25日為警查獲時止，在桃園縣八德市○○路○ 段
    291 號1 樓之「網路e 族」網咖店內，使用網路設備連線上
    網，架設「MTV 音樂通」網站（網址：http://tw.club.yah
    oo.com/clubs/MTVISVERYGOOD /）後，擅自將上揭音樂著作
    電子檔以超連結方式，重製至其所設置在雅虎網路服務業者
    所提供磁碟空間內，使不特定人自上開網站上得因網頁超連
    結等作用連線至其置放之磁碟空間內而免費試聽分享，多次
    在上開網站公開傳輸該等錄音著作，因認被告係犯著作權法
    第91條第1 項擅自重製罪、第92條擅自公開傳輸罪嫌等語。
二、按案件曾經判決確定者，應諭知免訴之判決；又免訴之判決
    ，得不經言詞辯論為之，刑事訴訟法第302 條第1 款、第30
    7 條分別定有明文。
三、經查：(1)被告甲○○前因在網際網路上隱匿其真實身分，而
    於90年10月29日上午9 時59分許，在臺灣地區某不詳地點，
    以電腦連結網際網路，並以「林佳蓉」之姓名、生日、身分
    證統一編號、通訊地址、行動電話門號（上開個人資料均詳
    卷）等資料，輸入雅虎奇摩網站內會員帳號申請資料欄中，
    偽以「林佳蓉」之名義申請上開網站之會員帳號，奇摩網站
    並因而提供「mtvisgood 」之會員帳號及權利供其使用，足
    生損害於「林佳蓉」及雅虎奇摩網站對於會員管理之正確性
    ；且甲○○明知「哆啦A 夢之白金迷宮」、「哆啦A 夢之太
    陽王傳說」」影片為佳鑫國際多媒體有限公司（下稱佳鑫公
    司）取得專屬授權而享有著作財產權之視聽著作，非經佳鑫
    公司之同意或授權，不得擅自公開傳輸其視聽及著作，且可
    預見將上開視聽著作檔案置於網路空間上供人連結，將使眾
    多未經著作財產權人之同意或授權之人，得藉以非法散布上
    開著作，而侵害上開著作財產權人之著作財產權。詎其仍基
    於重製並公開傳輸上開視聽著作之犯意，未經佳鑫公司之同
    意或授權，自民國96年2 月27日起，在桃園縣八德市○○路
    ○ 段417 巷14號1 樓之「網路e 族」網咖店內，將在網路上
    搜尋取得之上開視聽著作影像檔之網路連結點，張貼在其向
    雅虎奇摩網站申請之上開帳號「mtvisgood 」會員家族空間
    內（網址http：//tw.club.yahoo .com/clubs/THEKATUN）
    ，供不特定網友利用網路超連結之方式免費公開傳輸或下載
    上開視聽著作，而以此方式，侵害前開著作財產權人之權利
    等事實，業經本院以97年度桃簡字第1769號判決應執行有期
    徒刑3 月，緩刑2 年確定，此有本院前開97年度審簡字第34
    8 號判決正本、台灣高等法院被告前案紀錄表各1 份在卷可
    稽，堪認屬實。(2)再觀本件檢察官聲請簡易判決處刑意旨略
    謂：被告甲○○明知如附表所示「中國話」等304 首錄音著
    作，分別係華納公司、艾迴公司、豐華公司、科藝公司、新
    力公司、福茂公司、華研公司、環球公司、上華公司、種子
    公司等享有著作財產權，未經該等公司之同意或授權，不得
    擅自重製或擅自公開傳輸其著作，詎基於擅自以公開傳輸並
    重製之方法侵害他人著作財產權之犯意，自96年2 月27日間
    某時起，迄97年5 月25日為警查獲止，在桃園縣八德市○○
    路○ 段291 號1 樓之「網路e 族」網咖店內，使用網路設備
    連線上網，架設「MTV 音樂通」網站（網址：http://tw.cl
    ub.yahoo.c om/clubs/MTVISVERYGOOD /） 後，擅自將上揭
    音樂著作電子檔以超連結方式重製至其所設置在雅虎網路服
    務業者所提供磁碟空間內，使不特定人自上開網站上得因網
    頁超連結等作用連線至其置放之磁碟空間內而免費試聽分享
    ，而多次在上開網站公開傳輸該等錄音著作，因認被告甲○
    ○所為係犯著作權法第91條第1 項擅自重製罪、第92條擅自
    公開傳輸罪嫌等語。(3)經比對前揭判決與本件檢察官聲請簡
    易判決處刑書所載之犯罪事實，兩者在：行為手段均係先
    由被告在電腦搜尋下載以重製他人享有著作財產權之視聽、
    音樂著作檔案後，張貼於其向雅虎奇摩網站申請之帳號「mt
    visgood 」會員家族空間內，供其網路家族之其他不特定人
    利用超連結之方式免費公開傳輸或下載。行為時間均係自
    96年2 月27日開始。行為地點則均係在桃園縣八德市○○
    路○ 段417 巷14號1 樓之「網路e 族」網咖店內。第查：
    被告於本院98年2 月25日調查時供稱其於前案遭查獲（即97
    年2 月27日）後，就未再至網咖店為上開行為等語，告訴代
    理人則陳述：「（為何在97年5 月25日又查獲本案？）因為
    被告使用一個帳號，但有兩個家族在流通，被告在前案被查
    獲後，沒有關閉另一個家族，所以還在流通... 對於犯意單
    一部分沒有意見。」等語，互核被告上開供述與告訴代理人
    之陳述各情，堪認被告供述其於前案遭查獲後，即未再前往
    網咖店重製與公開傳輸上開視聽、音樂著作等語，尚非全然
    無稽，況依卷附之「MTV 音樂通」網頁列印資料、內政部警
    政署保安警察第二總隊第一大隊第三中隊向中華電信數據通
    分公司函詢之「MTVISGOOD 」申設人資訊及來源IP等資料，
    亦未有被告於前案查獲後仍前往該網咖店下載傳輸之紀錄。
    綜此各端，足認被告係在同一期間、地點，以同一方法為前
    案判決與本件聲請簡易判決處刑書所載之犯罪事實無訛。(4)
    又按刑事法若干犯罪行為態樣，本質上原具有反覆、延續實
    行之特徵，立法時既予特別歸類，定為犯罪構成要件之行為
    要素，則行為人基於概括之犯意，在密切接近之一定時、地
    持續實行之複次行為，倘依社會通念，於客觀上認為符合一
    個反覆、延續性之行為觀念者，於刑法評價上，即應僅成立
    一罪；學理上所稱「集合犯」之職業性、營業性或收集性等
    具有重複特質之犯罪均屬之，例如經營、從事業務、收集、
    販賣、製造、散布等行為概念者是（最高法院95年度台上字
    第1079號判決意旨參照）。是被告本案自96年2 月27日起至
    為警查獲時止之重製與擅自公開傳輸之行為，應評價認係包
    括一罪之集合犯，僅各論以一擅自重製罪及擅自公開傳輸罪
    。又被告係基於一個犯罪決意，將上開音樂電子檔案以超連
    結方式重製至其所設置在雅虎網路服務業者所提供磁碟空間
    內，並使不特定人得因網頁超連結等作用連線至其置放之磁
    碟空間內而免費試聽分享，則被告係以一行為，同時觸犯上
    開二罪名，為想像競合犯，應從較重之著作權法第92條擅自
    公開傳輸罪論處。(5)綜合上述，本件檢察官聲請以簡易判決
    處刑之犯罪事實，與本院97年度桃簡字第1769號刑事判決所
    認定之犯罪事實，核屬基於單一犯意之集合犯行，為同一案
    件，而前案既已判決確定，本件即為前開確定判決效力所及
    ，爰不經言詞辯論，逕為諭知免訴判決。
據上論斷，應依刑事訴訟法第302 條第1 款、第307 條，判決如
主文。
中    華    民    國    98    年    6     月    5     日
                  刑事第七庭審判長法  官  蕭世昌
                                  法  官  陳筱蓉
                                  法  官  連雅婷
以上正本證明與原本無異。
如不服本判決，應於判決送達後10日內向本院提出上訴狀（應附
繕本）。
                                  書記官  林致群
中    華    民    國    98    年    6     月    5     日


司法院資訊處製作；財團法人民間司法改革基金會備份。
